臺灣臺南地方法院刑事判決　　　　　　　　　　　　　九十一年度交易字第四九號
　　公　訴　人　臺灣台南地方法院檢察署檢察官
　　被　　　告　乙○○
右列被告因過失傷害案件，經檢察官提起公訴（九十年度偵字第一一八八二號），本
院判決如左：
    主  文
乙○○因過失傷害人，處拘役伍拾伍日，如易科罰金，以參佰元折算壹日。
    事  實
一、乙○○於民國九十年八月二十七日上午九時三十分許，駕駛車牌號碼ＷＨＳ－七
    九二號輕型機車，沿台南市○○路○○道，由西往東方向行駛，途經上開路段與
    台南縣永康市○○街之交岔路口平實營區○○○○○道時，理應注意汽車行駛時
    ，駕駛人應注意車前狀況，並隨時採取必要之安全措施，及汽車行近行人穿越道
    前，應減速慢行，遇有行人穿越時，無論有無交通警察指揮或號誌指示，均應暫
    停讓行人先行通過。而依當時天候晴、日間自然光線充足、柏油路面、路面乾燥
    、無缺陷、道路未有任何障礙物、視距復屬良好等情形以觀，客觀上亦無不能注
    意之情事，其竟疏於注意車前狀況，貿然通過該路口。適同一時地甲○○，沿小
    東路行人穿越道，由南向北行走，亦應注意行人穿越行人穿越道有燈光號誌者，
    應依號誌之指示前進之規定。而依當時之情形竟疏未注意燈號貿然穿越，嗣行至
    前開肇事路段時，變換燈號為紅燈，甲○○遂停在快、慢車道處之行人穿越道上
    等待紅燈，由於雙方皆有上述過失，避剎皆已不及，乙○○遂於前開交岔路口
    撞及甲○○，乙○○所戴之安全帽撞及甲○○之面部，甲○○因之受有「左眉二
    公分、左顴骨面部三公分、人中二公分撕裂傷、左面部多處擦傷、左膝擦傷、右
    上臂挫傷、上唇二公分撕裂傷」等傷害。乙○○於肇事後，犯罪未被有偵查權之
    公務員或機關發覺前，即向台南市警察局第一分局警員自首並坦承犯行，進而接
    受裁判。
二、案經甲○○訴由台南市警察局第一分局報請臺灣臺南地方法院檢察署檢察官偵查
    起訴。
    理  由
一、訊據被告乙○○雖坦承有於右述時、地，駕車行經前開路口，並撞及行走於行人
    穿越道之告訴人甲○○之事實，然矢口否認有何過失傷害之犯行，辯稱：被告是
    綠燈行進間撞及告訴人，被告並未違反交通規則，路權歸屬於被告，告訴人甲○
    ○究係由南向北或由北向南行走？檢察官所謂當時情形，客觀而具體之車前狀況
    到底是什麼？肇事地點究在何處檢察官顯然欠缺客觀、科學、嚴謹的推理過程；
    檢察官引用道路交通安全規則第一百零三條之規定並不正確蓋行人應依警察之指
    揮前進，如果是紅燈甲○○根本沒有通行權，被告為綠燈有先行權，甲○○是闖
    紅燈由南向北突然冒出來的，被告可主張信賴保護原則。且如果被告須暫停則在
    車輛頻繁之大馬路上被追撞之可能性更高云云置辯。
二、經查：被告所為前開犯罪事實，業據告訴人於警訊時及偵審中指訴甚詳，且有台
    南市警察局交通隊製作之道路交通事故調查報告表一紙及交通事故蒐證照片九張
    在卷足憑，又告訴人因本件車禍而受有如事實欄所載等傷害，復有行政院國軍退
    除役官兵輔導委員會永康榮民醫院出具之診斷證明書一份存卷可參。
三、按汽車行駛時，駕駛人應注意車前狀況，並隨時採取必要之安全措施；次按汽車
    行近行人穿越道前，應減速慢行，遇有行人穿越時，無論有無交通警察指揮或號
    誌指示，均應暫停讓行人先行通過，道路交通安全規則第九十四條第三項、第一
    百零三條，分別定有明文。經查本件被告駕車於道路上行駛，本應注意上開道路
    交通安全規則，而案發當時，天候晴、日間自然光線充足、柏油路面、路面乾燥
    、無缺陷、道路筆直且道路上未有任何障礙物、視距復屬良好等情形以觀，復有
    台南市○○○道路交通事故調查報告表一紙載明可考，據此判斷客觀上亦無不能
    注意之情事，被告應輕易可見車輛前方之道路狀況，然被告卻於撞及告訴人前未
    看見告訴人正站立於行人穿越道上，此為被告自白在卷，亦可由被告供稱不知告
    訴人遭撞及前係行走於行人穿越道上或停止於行人穿越道上等語研判可知，足認
    被告疏未注意車前狀況。次查：道路交通安全規則第一百零三條規定汽車行近行
    人穿越道前，應減速慢行，遇有行人穿越時，無論有無交通警察指揮或號誌指示
    ，均應暫停讓行人先行通過。之立法意旨在於行人於行人穿越道上行走速度較慢
    且亦無車體保護，如行人於穿越行人穿越道途中突遇紅燈，或違規穿越道路時為
    保護行人，不論有無交通警察指揮或號誌指示駕駛人駕駛車輛前進，亦不論行人
    是否違規，均課以車輛駕駛人暫停讓行人優先行通過之義務，是縱認被告係因綠
    燈號誌而前進，然行至行人穿越道前遇有行人時，不論行人有無違規，均無優先
    通行之權，其辯稱有優先行權云云不足採信。又查車輛行駛於道路上車前狀況本
    就多變，故交通規則付與駕駛人與他車保持間距，於遭遇特殊狀況時得以剎停距
    離之義務，被告如認突然剎車將遭後車追撞，本就應減慢行車速度，以應付前方
    之突發狀況。綜上所述，足認被告之駕駛行為，確有過失。
四、次按行人穿越行人穿越道有燈光號誌者，應依號誌之指示前進，道路交通安全規
    則第一百三十四條第三款，亦有明文。今告訴人由南向北穿越行人穿越道初穿越
    道路即遇紅燈，而遭行向為綠燈之被告撞及，足認告訴人於尚未穿越行人穿越道
    時疏未注意燈號即將變換仍冒然前行，是告訴人於本件肇事亦有過失，本院認為
    告訴人於本件應負肇事次因之責，被告應負肇事主因之責。然被告之前述過失，
    既與告訴人之過失，併合而為本件車禍肇事之原因，故告訴人之過失或可供做量
    刑時之斟酌，但被告之刑責則不能因此相扺而獲得免除。
五、末查，本件告訴人係因此次車禍而受有如事實欄所載之傷害，故被告之過失駕車
    行為，與告訴人所受之傷害結果間，復具有相當因果關係，是本件事證已甚明確
    ，被告過失傷害之犯行堪予認定。
六、核被告乙○○所為，係犯刑法第二百八十四條第一項前段之普通過失傷害罪。又
    被告於肇事後，犯罪未被有偵查權之公務員或機關發覺前，即向台南市警察局第
    一分局警員自首並坦承犯行，進而接受裁判，此有卷附之警訊筆錄載明可稽，是
    應依刑法第六十二條前段自首之規定，減輕其刑。本院審酌被告之生活狀況、品
    行、智識程度、犯罪所生之危險、被告之過失程度、告訴人所生之損害不大，及
    被告肇事後，未與告訴人就民事損害賠償事宜，達成和解，告訴人之疏失行為，
    係本件車禍之肇事次因，而被告之駕駛行為，則為該車禍之肇事主因，及被告犯
    後之態度尚非惡劣等一切情狀，從輕量處如主文所示之刑，並諭知易科罰金之折
    算標準，以資懲儆。
據上論斷，應依刑事訴訟法第二百九十九條第一項前段，刑法第二百八十四條第一項
前段、第六十二條前段、第四十一條第一項前段，罰金罰鍰提高標準條例第一條前段
、第二條，判決如主文。
中      華      民      國      九十一      年    三    月      七     日
                                臺灣臺南地方法院交通法庭
                                    法  官  蔡  直  青
右正本證明與原本無異。
如不服本判決，應於判決送達後十日內向本院提出上訴狀( 應附繕本 )。
                                    書記官  孫  鈴  堯
中      華      民      國      九十一      年    三    月      七     日
附錄本案論罪科刑法條全文：
刑法第二百八十四條第一項（普通過失傷害罪）
因過失傷害人者，處六月以下有期徒刑、拘役或五百元以下罰金，致重傷者，處一年
以下有期徒刑、拘役或五百元以下罰金。
